臺灣苗栗地方法院刑事判決
111年度訴緝字第18號
公  訴  人  臺灣苗栗地方檢察署檢察官
被      告  賴久惠


上列被告因偽造文書等案件，經檢察官提起公訴（109年度調偵
字第288號），被告於準備程序中就被訴事實為有罪之陳述，經
告知被告簡式審判程序之旨，於聽取當事人之意見後，本院裁定
以簡式審判程序審理，判決如下：
    主  文
賴久惠犯侵占離本人所持有之物罪，處罰金新臺幣肆仟元，如易
服勞役，以新臺幣壹仟元折算壹日；又犯行使偽造私文書罪，累
犯，處有期徒刑肆月，如易科罰金，以新臺幣壹仟元折算壹日。
未扣案如起訴書附表編號4所示偽造之「盧純香」署押壹枚沒收
；未扣案之犯罪所得新臺幣壹萬貳仟壹佰玖拾元沒收，於全部或
一部不能沒收或不宜執行沒收時，追徵其價額。
    犯罪事實及理由
一、本件犯罪事實、證據及應適用之法條，除下列更正、補充外
    ，其餘均引用檢察官起訴書之記載（如附件）。
　㈠犯罪事實二第3列「現金【新臺幣】2,000元、」應予刪除（
    詳下述）
　㈡犯罪事實三第2列「編號1、3」應補充為「編號1、2、3」、
    犯罪事實四第2列「編號2、4」應更正為「編號4」。
　㈢附表編號2備註欄所載應予刪除（上開㈡、㈢部分業經公訴檢察
    官當庭補充及更正）。
　㈣證據部分增列：被告賴久惠（下稱被告）於本院準備程序及
    審理時之自白。　
　㈤按信用卡之簽帳單，係持卡人向特約商店消費時，於其上簽
    署持卡人之姓名或代號，用以證明持卡人確向特約商店購買
    物品或接受服務，且承諾願依其與發卡銀行間之約定，按簽
    帳單上所載金額，將來如數付款給發卡銀行，故經持卡人簽
    名之簽帳單，性質上屬消費付款契約書，為私文書，偽簽他
    人署押於信用卡簽帳單之行為，自足以生損害於他人，應成
    立偽造私文書罪（最高法院90年度台上字第6898號、91年度
    台上字第2550號判決意旨參照）。
　㈥被告前有如起訴書犯罪事實一所載論罪科刑及執行情形，有
    臺灣高等法院被告前案紀錄表1份在卷可查，其於受有期徒
    刑執行完畢後5年內，故意再犯本案行使偽造私文書罪之有
    期徒刑以上之罪，為累犯，應依刑法第47條第1項規定加重
    其刑。至司法院釋字第775號解釋係指個案應量處最低法定
    刑、又無法適用刑法第59條在內減輕規定之情形，法院應依
    此解釋意旨裁量不予加重最低本刑（最高法院108年度台上
    字第338號判決意旨參照），此部分依被告累犯及犯罪情節
    ，並無上開情事，自無從依上開解釋意旨裁量不予加重最低
    本刑。
　㈦告訴人盧純香雖於警詢時指訴皮夾內有新臺幣（下同）2000
    元等語（109年度偵字第2485號卷《下稱偵卷》第53、61頁）
    ，惟為被告所否認（本院訴緝卷第50頁），是2000元現金部
    分僅有告訴人之單一證述，並無其他證據可為補強，檢察官
    所提出之證據僅足證明被告有侵占告訴人皮夾之行為，尚不
    足以證明皮夾內有2000元及被告有侵占2000元之犯行，併此
    敘明。
二、爰審酌被告侵占他人財物，顯然缺乏對他人財產權應予尊重
    之觀念，且未徵得告訴人之同意或授權，竟擅自盜刷告訴人
    之信用卡、並偽造告訴人之署押、獲取財物，侵害告訴人之
    財產法益甚鉅，危害社會治安非輕，所為非是，兼衡被告盜
    刷信用卡之金額，於本院審理時自述為光復高中肄業之智識
    程度，因左手沒有力氣需用右手去扶、左腳中風、走路容易
    跌倒、患有糖尿病、高血壓等疾病而無法工作，目前生活靠
    朋友資助之健康、經濟狀況，及寄居在朋友家、被告母親剛
    過世、其育有2名成年子女，均各自有家庭，但被告無法與
    渠等聯繫之生活狀況（本院訴緝卷第50至51頁），暨犯罪後
    坦承犯行之態度、告訴人請求從重量刑之意見，有本院電話
    紀錄表1紙在卷為憑等一切情狀，分別量處如主文所示之刑
    ，並依刑法第42條第3項前段規定，就罰金部分諭知易服勞
    役之折算標準；依刑法第41條第1項前段規定，就有期徒刑
    部分諭知易科罰金折算之標準。
三、沒收部分：
　㈠按偽造之印章、印文或署押，不問屬於犯人與否，沒收之，
    刑法第219條定有明文。此項沒收之規定，乃刑法第38條之
    特別規定，故凡屬印章、印文或署押之沒收，均應優先適用
    之（最高法院85年度台上字第3758號判決意旨參照）。次按
    被告用以以詐欺取財之偽造、變造等書類，既已交付於被害
    人收受，則該物非屬被告所有，除偽造書類上偽造之印文、
    署押，應依刑法第219條予以沒收外，即不得再對各該書類
    諭知沒收（最高法院43年度台上字第747號判決意旨參照）
    。查本件如起訴書附表編號4所示之「盧純香」署押，為被
    告所偽造，爰依刑法第219條之規定，宣告沒收之。至於上
    開署名所依附之簽帳單，因已交付信用卡特約商店收受，顯
    非被告所有，爰不予宣告沒收。
　㈡次按犯罪所得，屬於犯罪行為人者，沒收之；於全部或一部
    不能沒收或不宜執行沒收時，追徵其價額，刑法第38條之1
    第1項前段、第3項分別定有明文。經查，被告盜刷告訴人所
    有之台北富邦商業銀行股份有限公司信用卡（下稱富邦銀行
    信用卡）及台新國際商業銀行股份有限公司信用卡（下稱台
    新銀行信用卡），分別取得如起訴書附表「盜刷金額」欄所
    示之金額（總計為12190元），係被告之犯罪所得，且未發
    還告訴人，業據被告供承在卷（本院訴緝卷第50頁），應依
    刑法第38條之1第1項前段諭知沒收，因未據扣案，並依同條
    第3項規定，諭知於全部或一部不能沒收或不宜執行沒收時
    ，追徵其價額。
　㈢至被告所侵占之告訴人身分證、健保卡、駕照、提款卡1張及
    信用卡5張，均已返還告訴人，業據被告於本院審理時供述
    明確（本院訴緝卷第50頁），且經本院與告訴人確認無訛，
    有本院電話紀錄表及贓物認領保管單各1紙在卷可佐（本院
    訴緝卷第55頁、偵卷第75頁），其犯罪所得既已發還告訴人
    ，依刑法第38條之1第5項之規定，爰不予宣告沒收。
四、依刑事訴訟法第273條之1第1項、第299條第1項前段，判決
    如主文。
五、本判決書係依刑事訴訟法第310條之2準用同法第454條第 1
    、2項製作，犯罪事實、證據及應適用之法條，並得引用檢
    察官起訴書之記載。如不服本件判決，得自判決送達之日起
    20日內，以書狀敘述理由，提起上訴。
本案經檢察官鄭葆琳、陳昭銘提起公訴，檢察官楊岳都到庭執行
職務。
中    華    民    國   111    年     3    月     31   日
                  刑事第四庭  法  官  紀雅惠
以上正本證明與原本無異。
如不服本判決應於收受判決後20日內向本院提出上訴書狀，並應
敘述具體理由（均應附繕本）。告訴人或被害人如對本判決不服
者，應具備理由請求檢察官上訴，其上訴期間之計算係以檢察官
收受判決正本之日期為準。
中    華    民    國   111    年     3    月     31   日
                              書記官  陳信全
附錄本案論罪科刑法條：
中華民國刑法第210條
偽造、變造私文書，足以生損害於公眾或他人者，處5年以下有
期徒刑。
中華民國刑法第216條
行使第210條至第215條之文書者，依偽造、變造文書或登載不實
事項或使登載不實事項之規定處斷。
中華民國刑法第339條
意圖為自己或第三人不法之所有，以詐術使人將本人或第三人之
物交付者，處5年以下有期徒刑、拘役或科或併科50萬元以下罰
金。
以前項方法得財產上不法之利益或使第三人得之者，亦同。
前二項之未遂犯罰之。
中華民國刑法第337條
意圖為自己或第三人不法之所有，而侵占遺失物、漂流物或其他
離本人所持有之物者，處1萬5千元以下罰金。
附件：
臺灣苗栗地方檢察署檢察官起訴書
                                    109年度調偵字第288號
　　被　　　告　賴久惠　
上列被告因偽造文書等案件，已經偵查終結，認應提起公訴，茲
將犯罪事實及證據並所犯法條分敘如下：
　　　　犯罪事實
一、賴久惠前因詐欺案件，於民國101年間經臺灣新竹地方法院
    （下稱新竹地院）判決判處有期徒刑4月確定；又因竊盜案
    件，於102年間經臺灣苗栗地方法院（下稱苗栗地院）判決
    判處有期徒刑5月確定；又因行使偽造私文書案件，於同年
    間經苗栗地院判決各判處有期徒刑5月(共5次)確定；又因行
    使偽造私文書案件，於同年間經苗栗地院判決判處有期徒刑
    4月確定；又因竊盜、行使偽造私文書案件，於同年間經新
    竹地院各判處有期徒刑4月(共5次)確定。上開案件於103年
    間經新竹地院以103年度聲字第258號裁定應執行有期徒刑3
    年10月確定，於106年1月11日假釋出監，並於107年6月24日
    縮刑期滿執行完畢。
二、詎賴久惠仍不知悔改，於109年3月31日15時許，在苗栗縣○○
    鎮○○街00號之竹南郵局內，拾獲盧純香所有之皮夾1只(內有
    現金【新臺幣】2,000元、身分證、健保卡、駕照、提款卡1
    張、台北富邦商業銀行股份有限公司信用卡【卡號：0000-0
    000-0000-0000號】(下稱富邦銀行信用卡)及台新國際商業
    銀行股份有限公司信用卡【卡號：0000-0000-0000-0000號
    】(下稱台新銀行信用卡)等信用卡5張，竟意圖為自己不法
    之所有，基於侵占脫離本人持有物之犯意，將之侵占入己。
三、賴久惠意圖為自己不法之所有，未得盧純香同意或授權，於
    附表編號1、3所示時、地，持盧純香所有之上開富邦銀行及
    台新銀行信用卡購買商品，用以表示係持卡人刷卡消費之意
    ，致使該店員陷於錯誤，誤認為係該持卡人本人消費，同意
    刷卡結帳而詐得商品，足以生損害於盧純香、消費店家、富
    邦銀行及台新銀行對於信用卡使用管理之正確性。
四、賴久惠意圖為自己不法之所有，基於行使偽造私文書及詐欺
    取財之犯意，於附表編號2、4所示時、地，未得盧純香同意
    或授權，持盧純香申辦之富邦銀行信用卡購買商品，並於簽
    帳單商店存根聯持卡人簽名欄上偽造「盧純香」簽名署押各
    1枚，用以表示係持卡人刷卡消費之意，再將偽造完成之簽
    帳單商店存根聯交予店員而行使之，致使該店員陷於錯誤，
    誤認為係該持卡人本人消費，同意刷卡結帳而詐得商品，足
    以生損害於盧純香、消費店家、富邦銀行對於信用卡使用管
    理之正確性。
五、案經盧純香訴由苗栗縣警察局竹南分局報告偵辦。
　　　　證據並所犯法條
一、證據清單及待證事實：
編號 證據名稱 待證事實 1 被告賴久惠於警詢及偵查中之供述 證明被告有於上揭時、地，侵占告訴人盧純香遺失之皮夾，並於附表所示時、地，持告訴人之上開信用卡盜刷消費等事實。 2 證人即告訴人盧純香於警詢及偵查中之證述 證明上開皮夾、信用卡為離本人持有之物，且告訴人未同意被告為刷卡行為等事實。 3 苗栗縣警察局竹南分局扣押筆錄、扣押物品目錄表、贓物認領保管單 證明被告持有告訴人之皮夾，且皮夾及其內證件、提款卡、信用卡已歸還被害人等事實。 4 台北富邦銀行持卡人爭議交易聲明書、冒刷明細、簽帳單影本4張 證明附表編號2、3、4所示之交易情形，且被告於附表編號4所示交易，偽造「盧純香」簽名署押等事實。 5 台新國際商業銀行股份有限公司信用卡爭議帳款聲明書、簽單明細表 證明附表編號1所示之交易情形。 6 監視器翻拍照片3張、信用卡簽單照片1張 證明附表編號2所示之刷卡消費情形。 
二、所犯法條：
  ㈠核被告所為，就犯罪事實二部分，係犯刑法第337條之侵占離
    本人持有之物罪嫌；就犯罪事實三部分，係犯同法第339條
    第1項之詐欺取財罪嫌；就犯罪事實四部分，係犯同法第216
    條、第210條之行使偽造私文書罪嫌及第339條第1項之詐欺
    取財罪嫌，其偽造署押之行為，係偽造私文書之階段行為，
    又偽造私文書之低度行為應為行使之高度行為所吸收，均不
    另論罪。
  ㈡被告所為犯罪事實三、四之刷卡行為，係以單一犯意，於密
    切接近之時間、地點，接續以相似之詐欺手法，侵害同一法
    益，各舉動之獨立性極為薄弱，依一般社會健全觀念，難以
    強行分開，應視為數個舉動之接續施行，請論以接續犯之單
    純一罪。另被告所涉，核屬一行為同時犯行使偽造私文書及
    詐欺取財罪，為想像競合犯，請依刑法第55條規定，從一重
    之行使偽造私文書罪處斷。
  ㈢被告所犯侵占離本人持有之物及行使偽造私文書等罪嫌，犯
    意各別、行為互殊，請予分論併罰。
  ㈣查被告曾於101年間竊取他人信用卡後盜刷，經法院判決有罪
    ，並受如前所載之有期徒刑執行完畢，有刑案資料查註紀錄
    表在卷足憑。其於刑之執行完畢後5年內，故意再犯本件有
    期徒刑以上之罪，為累犯，且本次再犯之犯罪手法與前案如
    出一轍，顯未由過往刑罰改過自新，又依本案所犯情節，因
    累犯加重其最低本刑，尚無司法院釋字第775號解釋所謂加
    重最低本刑致生行為人所受之刑罰超過其所應負擔罪責之情
    形，請依刑法第47條第1項規定加重其刑。
  ㈤末被告之犯罪所得14,190元及偽造之「盧純香」署押2枚，請
    均依法宣告沒收。
三、依刑事訴訟法第251條第1項提起公訴。
　　此　致
臺灣苗栗地方法院
中　　華　　民　　國　　110　 年　　1　　 月　　7 　　日
 　　　　　　　　         檢  察  官   鄭葆琳
                          檢  察  官   陳昭銘
本件正本證明與原本無異
中　　華　　民　　國　 110　　年　　2 　　月　　1 　　日
                          書  記  官   蕭亦廷

附錄本案所犯法條全文
中華民國刑法第210條
偽造、變造私文書，足以生損害於公眾或他人者，處 5 年以下
有期徒刑。
中華民國刑法第216條
行使第 210 條至第 215 條之文書者，依偽造、變造文書或登載
不實事項或使登載不實事項之規定處斷。
中華民國刑法第337條
意圖為自己或第三人不法之所有，而侵占遺失物、漂流物或其他
離本人所持有之物者，處 1 萬 5 千元以下罰金。
中華民國刑法第339條第1項
意圖為自己或第三人不法之所有，以詐術使人將本人或第三人之
物交付者，處 5 年以下有期徒刑、拘役或科或併科 50 萬元以
下罰金。
附表：
編號 時間 地點 持用之信用卡 盜刷金額(新臺幣) 備註 1 109年3月31日17時4分 苗栗縣○○鎮○○路000號之妙承美容美髮材料行 台新銀行信用卡 3,960元  2 109年3月31日17時41分 苗栗縣○○鎮○○路000號之手機家族 富邦銀行信用卡 2,200元 偽造「盧純香」簽名署押1枚 3 109年3月31日18時19分、18時20分 苗栗縣○○市○○路000號之文文飾品屋 富邦銀行信用卡 2,140元、290元  4 109年3月31日18時29分 苗栗縣○○市○○路000號之鄉村皮鞋店 富邦銀行信用卡 3,600元 偽造「盧純香」簽名署押1枚